【裁判字號】    92,簡上,410
【裁判日期】    921126
【裁判案由】    賭博
【裁判全文】
臺灣高雄地方法院刑事判決                        九十二年度簡上字第四一號
    上  訴  人  巳○○
    上  訴  人  戊○○
    上  訴  人  癸○○
    共      同  李文禎律師
    選任辯護人  黃如流律師
    上  訴  人  黃輝榮
    上  訴  人  甲○○
    上  訴  人  丁○○
    上  訴  人  己○○
    上  訴  人  辛○○
    上  訴  人  壬○○○
    上  訴  人  寅○○
    上  訴  人  辰○○
    上  訴  人  乙○○
右列被告因賭博案件，不服臺灣高雄地方法院高雄簡易庭九十二年度簡字第一八０四
號中華民國九十二年六月六日第一審判決（聲請簡易判決處刑案號：九十二年度偵字
第五九八七號），提起上訴，本院判決如左：
    主  文
原判決關於巳○○、戊○○、癸○○、黃輝榮、甲○○、丁○○、己○○、辛○○、
壬○○○、寅○○、辰○○、乙○○部分撤銷。
巳○○、戊○○、癸○○、黃輝榮、甲○○、丁○○、己○○、辛○○、壬○○○、
寅○○、辰○○均無罪。
乙○○免訴。
    理  由
壹、聲請簡易判決處刑意旨略以：被告巳○○於民國九十年五月四日，經高雄縣政府
    核准，在高雄縣鳳山市○○路一六一號經營「南華電子遊戲場」（聲請書誤為「
    南華電子遊藝場」）之公眾得出入之場所，設置電動賭博機具三十九台，連續與
    不特定之人賭博財物，並自九十一年六月間起僱佣被告戊○○、癸○○、黃輝榮
    （聲請書誤為丑○○）等三人擔任開分及兌換現金等工作。嗣於九十二年三月十
    二日下午九時五十五分許，適有卯○○在該店賭博財物後，持五百分之寄分卡，
    在高雄縣鳳山市○○街與善政路口，向被告黃輝榮兌換現金新台幣（下同）五百
    元時，為警當場查獲，嗣經警另於同日二十三時五十五分許，至該店搜索，當場
    查獲被告甲○○、丁○○、己○○、辛○○、壬○○○（聲請書誤為張簡永吉）
    、許志聖、郭遠昭、陳國良、寅○○、辰○○、乙○○等十二人在場賭博，並扣
    得電動賭博機具三十九台、計分卡五百張、開分錀匙一把及賭資新臺幣（下同）
    二萬五千二百元，因認被告巳○○、戊○○、癸○○、黃輝榮等人涉犯刑法第二
    百六十七條之常業賭博罪嫌；被告甲○○、丁○○、己○○、辛○○、壬○○○
    、寅○○、辰○○、乙○○等人涉犯刑法第二百六十六條第一項前段之普通賭博
    罪嫌。
貳、無罪部分：
一、按犯罪事實應依證據認定之，無證據不得推定其犯罪事實，刑事訴訟法第一百五
    十四條定有明文。又認定不利於被告之事實，須依積極證據，苟積極證據不足為
    不利於被告事實之認定時，即應為有利於被告之認定，更不必有何有利之證據。
    另刑事訴訟法上所謂認定犯罪事實之證據，係指足以認定被告確有犯罪行為之積
    極證據而言，該項證據自須適合於被告犯罪事實之認定，始得採為斷罪資料（最
    高法院三十年上字第八一六號判例、最高法院二十九年上字第三一０五號判例參
    照）。次查刑事訴訟法第一百六十一條已於九十一年二月八日修正公布，修正後
    同條第一項規定：檢察官就被告犯罪事實，應負舉證責任，並指出證明之方法。
    因此，檢察官對於起訴之犯罪事實，應負提出證據及說服之實質舉證責任。倘其
    所提出之證據，不足為被告有罪之積極證明，或其闡明之證明方法，無從說服法
    官以形成被告有罪之心證，基於無罪推定之原則，自應為被告無罪判決之諭知，
    亦有最高法院九十二年度臺上字第一二八號判例可參。
二、公訴人認被告巳○○等十二人涉犯上開罪嫌，無非係以被告甲○○、丁○○、己○○、辛○○、壬○○○、寅○○、辰○○、乙○○等人之自白、證人卯○○之
    證詞及電動賭博機具三十九臺、計分卡五百張及賭資二萬五千元扣案為其論據。
    訊據被告巳○○等十二人則均堅決否認有何賭博犯行，被告巳○○辯稱其確係南
    華電子遊戲場之負責人，惟該店消費純屬娛樂性質，顧客不得兌換現金或物品，
    扣案現金係店內零用金，並非賭資，而被告黃輝榮亦非其所僱員工，且臨檢時其
    亦不在場，不知發生何事等語；被告戊○○辯稱渠係受僱於被告巳○○在該店擔
    任店員，並無洗分換錢之行為等語；被告癸○○辯稱伊並非該店員工，偶爾才會
    到場幫忙打掃、拿飲料，當天係因警察臨檢，被告巳○○分不開身，才打電話要
    伊到場協助處理等語；被告黃輝榮辯稱其並非該店員工，亦無幫忙洗分換錢，當
    天其係至該店找被告癸○○，碰巧在該店外遇見卯○○，便以五百元向卯○○購
    買計分卡，其並未賭博等語；被告甲○○、丁○○、己○○、辛○○、壬○○○
    、寅○○、辰○○、乙○○等人均辯稱渠等僅係至該店消費打發時間，都是把分
    數打玩就走，並未賭博等語。
三、經查：
(一)被告甲○○、丁○○、己○○、辛○○、壬○○○、寅○○、辰○○等人於警訊
    及偵查中固均坦承確有至上開電子遊戲場內打玩電子遊戲機臺，惟均辯稱並無兌
    換現金之行為，僅係將開分的金額打完而已等語，核與證人即本件查獲警員子○○、丙○○二人於本院調查中所證述當天員警進入該店時，現場有戊○○、癸○○二名店員在場，其他客人則在打玩電子遊戲機臺，現場並未發現有客人兌換現
    金之情事等語大致相符。又被告甲○○、丁○○、己○○、辛○○、壬○○○、
    寅○○、辰○○等人雖於警訊中供陳係分別以一比二或一比二十之比率打玩電子
    遊戲機臺，然其等均未進一步表示該機具以何方式賭博、贏得分數可否兌換金錢
    等等，自難單就其等之前開供述推論被告甲○○等係藉該機具以射倖之方式賭博
    財物，又以警訊筆錄中係記載：「以新臺幣五百元兌換一千分把玩電玩（一比二
    ）」或「以新臺幣二百元兌換四千分把玩電玩（一比二十）」，顯見其等所為陳
    述係指投幣後每一元可換作二分或二十分把玩，而非指把玩後所得分數可再兌換
    成現金，從而，被告甲○○、丁○○、己○○、辛○○、壬○○○、寅○○、辰
    ○○等人前開自白並不足認被告其等有以電子遊戲機臺賭博財物之事實。
(二)證人即本件查訪警員庚○○於本院調查中證述渠先後於九十二年三月五、六、九
    、十日共四次前往華南電子遊戲場探查，每次均由被告戊○○收錢及開分，第一
    次渠先以二百元開分，分數打完後，共得到六張計分卡，渠便逕自離開，第二次
    渠以一千元開分三百元，但被告戊○○並未找錢，而是交付七百元的計分卡，待
    渠打完後，被告黃輝榮與渠相約在南華路與南榮路口，並交付渠七百元，第三次
    也是由被告黃輝榮與渠相約在南華路與善志街口找渠七百元，渠每次均以千元大
    鈔開三百分，但該店店員均不找現金，而是給計分卡，迨渠消費完畢後，才相約
    至店外找錢，該店雖確有交付現金之行為，但是否構成賭博尚須視店內其他顧客
    之行為而定，故渠並未以現行犯當場加以逮捕，渠僅係向上級陳報該店此種不合
    理的經營方式而已等語明確，復有探查報告三紙附卷可憑。是證人庚○○於四次
    查訪過程中，均未發現該店有賭博情事，應堪認定。
(三)證人卯○○於警訊時供稱「我在電玩店內將新臺幣一千元交予男服務生，之後他
    先後以鑰匙開啟電玩機臺三次共六百分供我玩賭，並交與我剩下金額的兌換計分
    卡，機臺分數把玩完畢我就不玩了，於是我拿計分卡給服務生表示我不玩了要換
    回現金，之後店員黃輝榮就叫我至警方查獲之地點兌換現金」等語；於本院審理
    時亦證述伊一開拿一千元要被告戊○○開一百元的分數，被告戊○○開分後，找
    伊九張卡，等到分數玩完後，伊叫被告戊○○再來開分，並交付一張卡予被告戊○○，一共開了三百分，三次分數都有玩完，迨伊不玩了之後，伊有問被告戊○○剩下的七張卡片如何處理，被告戊○○只說店內不能找現金，並沒有說卡片可
    以寄放或下次再玩，伊遂自認倒楣離開，嗣伊騎機車進入某巷內，被告黃輝榮則
    騎乘機車自後方超越，並向伊揮手要伊停車，然後向伊表示欲以五百元換該七張
    計分卡，伊將計分卡交予被告黃輝榮，並收取五百元後，便遭警查獲等語。證人
    卯○○就所兌換現金係伊以一千元開分後所找回一節前後供述大致相符，且本院
    當庭勘驗伊警訊錄音帶內容，與筆錄所載亦無不合，是應認證人卯○○之警訊筆
    錄具證據能力，該店雖確有以計分卡在店外兌換現金之情形，惟顧客既非以打玩
    機臺所贏分數兌換現金，則依證人卯○○上開供述，尚無法遽認該店有何賭博行
    為，自亦無從單憑扣案之電子遊戲機臺、計分卡及現金等物，即推論被告巳○○
    、戊○○、癸○○、黃輝榮四人確有以該機臺與不特定之顧客對賭之情事。
(四)被告黃輝榮辯稱其並非該店員工，其當天係至該處找被告癸○○，碰巧在店外遇
    見證人卯○○，後來等不到被告癸○○，其便先行離去云云；被告癸○○則辯稱
    當天因該店遭警察臨檢，被告巳○○有事分不開身，才要伊過去協助處理，伊並
    非該店員工云云。惟證人庚○○證述被告黃輝榮確有與渠相約至店外換錢三次等
    語明確，且經本院當庭勘驗高雄縣鳳山分局五甲派出所員警於九十二年三月十二
    日蒐證錄影帶之內容，顯示被告黃輝榮當日共有四次騎乘機車自該店門口離開，
    其中二次並分別有一部自小客車及機車尾隨在後，而被告癸○○則係在員警進入
    該遊戲場臨檢前即已到達，且在該遊戲場門口與客人交談等情，是被告黃輝榮、
    癸○○上開所辯，均與常情有違，而顯非真實，惟本件既無其他證據證明該店確
    有以擺設電子遊戲機臺之方式與顧客對賭財物，則自無法僅憑被告黃輝榮、癸○○二人所辯不足採信一節，遽為被告巳○○、戊○○、癸○○、黃輝榮、甲○○
    、丁○○、己○○、辛○○、壬○○○、寅○○、辰○○等人不利之認定。
四、綜上所述，本件並未當場查獲賭博行為，亦無其他積極事證證明被告甲○○、丁○○、己○○、辛○○、壬○○○、寅○○、辰○○等人或其他顧客於該店內打
    玩電子遊戲機臺所贏分數得以兌換現金，從而檢察官所為起訴事實之訴訟上之證
    明，並未達一般人均不致所有懷疑而得確信為真實之程度，至為灼然。此外，本
    院復查無其他積極證據足資證明被告巳○○、戊○○、癸○○、黃輝榮、甲○○
    、丁○○、己○○、辛○○、壬○○○、寅○○、辰○○等十一人有何公訴人所
    指之賭博犯行，揆諸前揭法條及判例意旨，自不能證明被告等人犯罪。原審未察
    遽予論罪科刑，容有未洽，被告等以此指摘原判決不當，為有理由，自應撤銷原
    判決，並為被告巳○○、戊○○、癸○○、黃輝榮、甲○○、丁○○、己○○、
    辛○○、壬○○○、寅○○、辰○○無罪之諭知。
參、免訴部分：
一、按案件曾經判決確定者，應為免訴之判決，刑事訴訟法第三百零二條第一款定有
    明文。又此項規定關於實質上一罪或裁判上一罪，均有其適用，連續犯及牽連犯
    係裁判上一罪，其一部分犯罪事實曾經判決確定者，其效力當然及於全部，故檢
    察官復將其他部分重行起訴，亦應諭知免訴之判決，最高法院著有四十九年臺非
    字第二Ｏ號判例可資參照。
三、經查：本件被告乙○○前被訴於九十二年三月十九日中午十二時五十分起，在高
    雄市○鎮區○○路班超公園之公共場所，以撲克牌為賭具，以接龍之方式賭博財
    物，涉犯刑法第二百六十六條第一項前段之賭博罪嫌，業經檢察官聲請簡易判決
    處刑，並由本院於同年五月三十日，以九十二年度簡字第一八０二號判處罰金三
    千元，嗣於同年七月十八日確定，有卷附之該刑事簡易判決書、臺灣高等法院被
    告全國前案紀錄表可按。本件被告乙○○遭檢察官起訴之犯罪事實，係在前開九
    十二年度簡字第一八０二號該案判決前，且與上開判決之犯罪時間，時間堪稱緊
    接，犯罪手法相同，顯係基於概括犯意所為，該案所裁判之事實與本件起訴之犯
    罪事實顯有連續犯之裁判上一罪關係，是依審判不可分之原則，該案確定判決之
    效力應及於本件起訴之犯罪事實，公訴人誤將為確定判決效力所及之同一犯罪事
    實，再行起訴，揆之前揭說明，自應為免訴判決之諭知。原審未察遽予論罪科刑
    ，容有未洽，被告乙○○上訴指摘原審判決不當，為有理由，自應撤銷原判決，
    並為被告乙○○免訴之諭知。
肆、原審就被告卯○○、姚本強、許志聖、郭遠昭、陳國良判處罰金三千元部分，未
    據被告卯○○等人提起上訴而已告確定，附此敘明。
據上論斷，應依刑事訴訟法第四百五十五條之一第三項、第三百六十九條第一項前段
、第三百六十四條、第三百零一條第一項、第三百零二條第一款，判決如主文。
中      華      民      國    九十二    年      十一    月    二十六    日
                                  臺灣高雄地方法院刑事第八庭
                                        審判長法  官  曾  逸  誠
                                              法  官  黃  悅  璇
                                              法  官  謝  雨  真
右正本證明與原本無異。
不得上訴。
                                              書記官  陳  威  志
中    華    民    國      九十二      年      十二      月      一      日


司法院資訊處製作；財團法人民間司法改革基金會備份。
